【裁判字號】    99,交抗,298
【裁判日期】    990719
【裁判案由】    聲明異議
【裁判全文】
臺灣高等法院高雄分院刑事裁定         99年度交抗字第298號
抗告人即
原處分機關  交通部公路總局高雄區監理所屏東監理站
代  表  人  甲○○
受處分人    乙○○
上列抗告人因聲明異議案件，不服臺灣屏東地方法院中華民國99
年5 月31日裁定（99年度交聲字第113 號），提起抗告，本院裁
定如下：
    主  文
抗告駁回。
    理  由
一、本件抗告意旨略以：本件交通違規雖係發生於民國98年4 月
    1 日，但抗告人於99年3 月17日收受原審法院98年度交聲字
    第441 號裁定後，始知悉受處分人乙○○為車主，乃於99年
    3 月29日舉發受處分人，抗告人自知悉日起，未逾3 個月之
    期限，即對受處分人舉發，於法並無不當，原裁定竟撤銷原
    處分，另諭知不罰，尚屬有誤等語。
二、按「汽車有下列情形之一者，處汽車所有人或領用人900 元
    以上1800元以下罰鍰：五、行車執照及拖車使用證有效期屆
    滿，不依規定換領而行駛。」，道路交通管理處罰條例第15
    條第1 項第1 款定有明文。次按「違反道路交通管理處罰條
    例之行為，自行為成立之日起；行為有連續或繼續之狀態者
    ，自行為終了之日起，逾3 個月不得舉發。但汽車肇事致人
    受傷或死亡案件，因肇事責任不明，已送鑑定者，其期間自
    鑑定終結之日起算。」，道路交通管理處罰條例第90條亦有
    明文。
三、經查：
  (一)本件違規車輛PLO －552 號重機車車籍資料登記車主為鄭吉
    雄，緣案外人鄭淑珍於民國98年4 月1 日駕駛該車被警舉發
    「行車執照逾期」違規，並限期於98年4 月16日到案，鄭淑
    珍逾期未到案，抗告人乃於98年11月26日依道路交通管理處
    罰條例第15條第1 項第5 款規定裁決車主鄭吉雄罰鍰1,800
    元，嗣鄭吉雄不服，聲明異議，經原審法院以98年度交聲字
    第441 號受理後，認該車輛業經鄭吉雄於98年1 月1 日以
    3,000 元售予受處分人乙○○，鄭吉雄並非處罰之主體，而
    裁定「原處分撤銷，鄭吉雄不罰」，抗告人於99年3 月17日
    收受裁定書後，旋於99年3 月29日依職權舉發受處分人，並
    於99年4 月1 日依上開規定，裁處受處分人罰鍰900 元等情
    ，有原審法院98年度交聲字第441 號裁定1 份及舉發通知書
    、裁決書各2 份在卷可參，且為受處分人所不爭執，足證受
    處分人確有「行車執照有效期屆滿不依規定換領而行駛」之
    違規事實，應可認定。
  (二)受處分人上開違規行為係於98 年4月1 日成立，距舉發日99
    年3 月29日，已逾3 個月，而受處分人之違規行為並無連續
    或繼續之狀態，亦無鑑定肇事責任之特殊情形，依道路交通
    管理處罰條例第90條規定，受處分人前開交通違規行為已不
    得再予舉發。
  (三)至於道路交通管理處罰條例第85條第1 項規定「本條例之處
    罰，受舉發違反道路交通管理事件之受處罰人，認為受舉發
    之違規行為應歸責他人者，應於舉發違反道路交通管理事件
    通知單應到案日期前，檢附相關證據及應歸責人相關證明文
    件，向處罰機關告知應歸責人，處罰機關應即另行通知應歸
    責人到案依法處理。逾期未依規定辦理者，仍依本條例各該
    違反條款規定處罰。」，係指受處罰人未於舉發違反道路交
    通管理事件通知單應到案日期前，檢附相關證據向處罰機關
    告知應歸責人時，受處罰人仍應依違規規定處罰。此一規定
    ，並非道路交通管理處罰條例第90條規定之例外或補充規定
    ，不影響前述事實之認定及道路交通管理處罰條例第85條第
    1 項規定之適用。抗告人主張違規責任如有應歸責於他人之
    情形，依前開第85條第1 項規定，上開第90條規定之3 個月
    舉發期限應自處罰機關知悉應歸責人時起算，尚有誤會，自
    無可採。
四、本件受處分人違規行為成立後逾3 個月，抗告人始舉發受處
    分人有本件交通違規行為，已逾道路交通管理處罰條例第90
    條規定之期限。抗告人不察，仍逕行裁罰受處分人罰鍰900
    元，顯有違誤。從而，原裁定將原處分撤銷，並為受處分人
    不罰之諭知，於法並無不合。本件抗告，為無理由，應予駁
    回。
五、據上論結，應依刑事訴訟法第412 條，裁定如主文。
中    華    民    國    99    年    7     月    19    日
                  刑事第九庭    審判長法  官   莊秋桃
                                      法  官   田平安
                                      法  官   范惠瑩
以上正本證明與原本無異。
不得再抗告。
中    華    民    國    99    年    7     月    19    日
                                      書記官   戴育婷

司法院資訊處製作；財團法人民間司法改革基金會備份。
